【裁判字號】    89,訴,95
【裁判日期】    890429
【裁判案由】    偽造文書等
【裁判全文】
臺灣高雄地方法院刑事判決                            八十九年度訴字第九五號
    公  訴  人  臺灣高雄地方法院檢察署檢察官
    被      告  乙○○
右列被告因偽造文書案件，經檢察官提起公訴（八十八年度偵字第二六四七七號），
本院判決如左：
    主  文
乙○○共同行使偽造公文書，足以生損害於公眾及他人，處有期徒刑壹年肆月，緩刑
肆年。
財政部高雄市國稅局八十五年度綜合所得稅稅額證明書上偽造之「財政部高雄市國稅
局」公印文壹枚、財政部國稅局八十六年度綜合所得稅稅額證明書上偽造之「財政部
國稅局」公印文壹枚、在職證明書上偽造之「惠上企業有限公司」印文及「逢本亮」
印文各壹枚、惠上企業有限公司八十六年度各類所得扣繳暨免扣繳憑單上偽造之「惠
上企業有限公司統一發票專用章」印文及「余金龍」印文各壹枚、惠上企業有限公司
薪（工）資表上偽造之「逢本亮」、「王碧霜」印文各壹枚及「施三棋」、「張簡琨
」、「施鏘」、「謝亞淑」、「簡景清」簽名各壹枚、薪俸袋上偽造之「惠上企業
有限公司」印文及「逢本亮」印文各壹枚，均沒收。
    事  實
一、乙○○因乏所得及課稅之相關資料可供向金融機關申辦個人信用貸款，又因急需
    款項周轉，適見報上登載可協助辦理銀行信用貸款之廣告，乃於民國八十七年九
    月間某日，透過報上登載之（０七）0000000號電話與某年籍姓名不詳之
    成年男子聯絡，二人遂基於偽造文書行使偽造文書之犯意聯絡，由乙○○交付個
    人之身分證、印章予該名年籍姓名不詳之成年男子代辦資料，該名年籍姓名不詳
    之成年男子於取得乙○○之資料後，即偽造載有扣繳義務人乙○○薪資所得資料
    之財政部高雄市國稅局「八十五年度綜合所得稅稅額證明書」、「八十六年度綜
    合所得稅稅額證明書」之公文書各一紙、惠上企業有限公司薪（工）資表之私文
    書一紙及足供為財力證明之八十六年度「各類所得扣繳暨免扣繳憑單」、惠上企
    業有限公司薪俸袋、惠上企業有限公司「在職證明書」等特種文書各一紙，並在
    前開財政部高雄市國稅局「八十五年度綜合所得稅稅額證明書」、「八十六年度
    綜合所得稅稅額證明書」上偽造「財政部高雄市國稅局」之公印文各一枚，在前
    開扣繳暨免扣繳憑單上偽造「惠上企業有限公司統一發票專用章」印文及「余金
    龍」印文一枚，在前開薪（工）資表上偽造「逢本亮」、「王碧霞」之印文各一
    枚及「施三棋」、「張簡琨」、「施鏘」、「謝亞淑」、「簡景清」之簽名各
    一枚，在前開在職證明書及薪俸袋上偽造「惠上企業有限公司」之印文與「逢本
    亮」之印文各一枚。該名年籍姓名不詳之成年男子旋即將偽造完成之上開資料交
    予乙○○，乙○○明知其八十六年間並未在「惠上企業有限公司」任職，亦未自
    該公司領有薪資，竟為取得高額貸款，而共同意圖為自己不法之所有，於八十七
    年九月二十四日，由該名年籍姓名不詳之成年男子陪同至高雄市苓雅區○○○路
    五十二號遠東國際商業銀行高雄四維分行（下稱遠東銀行四維分行），填寫不實
    之「遠東國際商業銀行自然人貸款、續借申請書暨徵信調查表」，並提出上開偽
    造之綜合所得稅稅額證明書、扣繳暨免扣繳憑單、薪資表、在職證明書、薪俸袋
    等文書，申請辦理貸款新台幣（下同）四十萬元，足以生損害於財政部高雄市國
    稅局、惠上企業有限公司及遠東國際商業銀行，使遠東銀行四維分行之行員，誤
    信前開薪資及所得資料均為惠上企業有限公司及財政部高雄市國稅局所出具，而
    同意放款四十萬元予乙○○。乙○○取得貸款後，即交付四萬元予該名年籍姓名
    不詳之成年男子。嗣因乙○○於繳交貸款利息一年後不再續繳，經遠東國際商業
    銀行向財政部高雄市國稅局查詢結果，始知乙○○所提出於銀行之所得證明文件
    係偽造而查悉上情。
二、案經財政部高雄市國稅局移送臺灣高雄地方法院檢察署檢察官偵查起訴。
    理  由
一、訊據被告乙○○固坦承於八十七年九月間，交付身份證、印章予某年籍姓名不詳
    之成年男子代辦銀行貸款，而向遠東銀行四維分行貸得四十萬元，及當時任職於
    惠上企業有限公司之薪資為每月二萬餘元之事實，核與證人即遠東銀行四維分行
    之職員甲○○證述情節相符，並有「遠東國際商業銀行自然人貸款、續借申請書
    暨徵信調查表」、財政部高雄市國稅局「八十五年度綜合所得稅稅額證明書」、
    「八十六年度綜合所得稅稅額證明書」各一紙、惠上企業有限公司負責人余金龍
    之八十六年度「各類所得扣繳暨免扣繳憑單」一紙、惠上企業有限公司薪（工）
    資表一紙、惠上企業有限公司「在職證明書」一紙、惠上企業有限公司薪俸袋一
    個附卷可稽。惟矢口否認有何偽造文書及行使偽造文書之犯行，辯稱：伊是委託
    別人代辦銀行貸款，只有對保及填寫貸款申請書時到過銀行，並不知那人用以貸
    款的資料都是偽造的等語。
二、經查：
  (一)被告持以向遠東銀行四維分行申辦銀行貸款之綜合所得稅稅額證明書，稅務紙張
    編號為七碼，與由財政部高雄市國稅局所出具綜合所得稅稅額證明書之稅務紙張
    編號應為六碼不符，且經財政部高雄市國稅局查詢結果，被告於八十五年度、八
    十六年度均無核課之資料，有財政部高雄市國稅局政風室八十八年十月二十二日
    財高國稅政字第六四二號函及財政部高雄市國稅局所出具之「八十五綜合所得稅
    額證明書」、「八十六年度綜合所得稅額證明書」二紙（稅務紙張編號：三九六
    六二四、三九六六二五）附卷可稽，足見被告所提出之八十五年度、八十六年度
    綜合所得稅稅額證明書係偽造者無訛。又被告既查無於八十五年度及八十六年度
    核課綜合所得稅之資料，已如前述，堪認被告於八十五年、八十六年間並無於惠
    上企業有限公司任職之事實；被告並自承八十七年間任職惠上企業有限公司之薪
    資為每月二萬餘元，亦與被告提出之薪資表、薪俸袋所載之內容不符，佐以被告
    並未申請任何薪資或所得證明文件交予該名男子做為銀行貸款之用，所有薪資及
    所得證明文件均係該名男子製作後交付，是被告持以申辦銀行貸款之「在職證明
    書」、「扣繳暨免扣繳憑單」、「薪資表」、「薪俸袋」均為偽造者無疑。
  (二)又被告雖辯稱不知該名年籍姓名不詳之成年男子所提出於遠東銀行四維分行之資
    料均為偽造，惟被告並不否認「遠東國際商業銀行自然人貸款、續借申請書暨徵
    信調查表」為其本人所簽寫，細觀其中服務機構方面資料之填寫，被告所填寫之
    年薪即為八十萬零二千三百二十元，與被告所提出偽造之「綜合所得稅稅額證明
    書」、「扣繳暨免扣繳憑單」上記載之薪資相同，而與被告實際任職之情形不同
    ，有「遠東國際商業銀行自然人貸款、續借申請書暨徵信調查表」、偽造之「八
    十六年度綜合所得稅稅額證明書」、「扣繳暨免扣繳憑單」可佐，足見被告就該
    名男子所交付之薪資及所得資料非無所悉。
  (三)再者，辦理貸款多需提出一定之薪資或財力證明以供金融機構審核，縱由他人代
    辦，申請人亦應提出相關之薪資及課稅資料以便申請，被告委託素不相識之他人
    代辦貸款，又未提出任何資料以便金融機構審核，已與常情有悖。況且，被告自
    承係因沒有工作缺錢，才由他人代辦貸款，佐以財政部高雄市國稅局對被告八十
五年、八十六年度核課稅額查詢結果為「無」等情觀之，足見被告根本無法提出
    任何該二年度之薪資及課稅證明，被告本人尚無法提出之資料，如何奢望可由他
    人代為申請提出，益見被告明知代辦人將以偽造之薪資及課稅相關資料提出於銀
    行，以便通過銀行之審核。被告所辯，均無足採。事證明確，被告犯行洵堪認定
    。
三、按綜合所得稅稅額證明書係公務員職務上制作之文書，於當事人申請所得資料時
    ，由稅捐機關根據制作完成之稅務資料予以查詢列出，再交予申請人，屬公文書
    ；薪資表代表個人已自公司領有薪資之意，屬私文書；扣繳暨免扣繳憑單、蓋有
    公司印章之薪俸袋，可供為證明個人確有一定收入，而為其財力之證明文書，在
    職證明書係關於個人服務機關之證明文書，均為特種文書。被告偽造綜合所得稅
    稅額證明書、薪資表、扣繳暨免扣繳憑單、薪俸袋、在職證明書，並持以向銀行
    辦理貸款，核其所為係犯刑法第二百十六條、第二百十一條之行使偽造公文書罪
    、同法第二百十六條、第二百十條之行使偽造私文書罪、同法第二百十六條、第
    二百十二條之行使偽造特種文書罪及同法第三百三十九條第一項之詐欺取財罪。
    被告與該名年籍姓名不詳之成年男子，就上揭犯行，有犯意之聯絡及行為之分擔
    ，皆為共同正犯。其偽造「財政部高雄市國稅局」之公印文於「綜合所得稅稅額
    證明書」之公文書上，偽造「惠上企業有限公司」印文及「逢本亮」印文於薪俸
    袋之特種文書上，偽造「惠上企業有限公司統一發票專用章」印文及「余金龍」
    印文於「扣繳暨免扣繳憑單」之特種文書上，偽造「逢本亮」、「王碧霞」之印
    文各一枚及「施三棋」、「張簡琨」、「施鏘」、「謝亞淑」、「簡景清」之
    簽名各一枚於薪資表之私文書上，偽造「惠上企業有限公司」印文及「逢本亮」
    印文於在職證明書之特種文書上，其偽造公印文、私印文之行為，皆為偽造公文
    書、私文書及特種文書之部分行為，均不另論罪。又其偽造上開公文書、私文書
    及特種文書，復持以行使，其偽造之低度行為應為行使之高度行為吸收，亦均不
    另論罪。被告同時持前開偽造之公文書、私文書及特種文書，向遠東銀行四維分
    行申請貸款之行為，為一行為觸犯構成要件不同之罪，應從一重之行使偽造公文
    書論處。其所犯行使偽造公文書及詐欺取財罪間，有方法結果之牽連關係，應從
    一重之行使偽造公文書論斷。爰審酌被告僅因缺錢周轉，即夥同他人偽造各式文
    書，持以向銀行申請貸款，足生損害於公眾及他人，且犯後一再否認犯行，尚無
    悔意，惟念其詐得金額非鉅，目前並有按時繳息等一切情狀，量處如主文所示之
    刑。又被告前未曾受有期徒刑以上刑之宣告，有臺灣高等法院被告全國前案紀錄
    表可參，因一時失慮，偶罹刑典，經此偵審程序及罪刑之宣告後，當知所警惕，
    信無再犯之虞，本院因認所宣告之刑以暫不執行為當，予以宣告緩刑四年，以輔
    自新。又財政部高雄市國稅局八十五年度綜合所得稅稅額證明書上偽造之「財政
    部高雄市國稅局」公印文一枚、財政部國稅局八十六年度綜合所得稅稅額證明書
    上偽造之「財政部國稅局」公印文一枚、在職證明書上偽造之「惠上企業有限公
    司」印文及「逢本亮」印文各一枚、惠上企業有限公司八十六年度各類所得扣繳
    暨免扣繳憑單上偽造之「惠上企業有限公司統一發票專用章」印文及「余金龍」
    印文各一枚、惠上企業有限公司薪（工）資表上偽造之「逢本亮」、「王碧霜」
    印文各一枚及「施三棋」、「張簡琨」、「施鏘」、「謝亞淑」、「簡景清」
    簽名各一枚、薪俸袋上偽造之「惠上企業有限公司」印文及「逢本亮」印文各一
    枚，均依刑法第二百十九條規定沒收之。
據上論斷，應依刑事訴訟法第二百九十九條第一項前段，刑法第二十八條、第二百十
六條、第二百十條、第二百十一條、第二百十二條、第三百三十九條第一項、第五十
五條、第七十四條第一款、第二百十九條，罰金罰鍰提高標準條例第一條前段，判決
如主文。
中      華      民      國    八十九    年      四      月    二十九    日
                                  臺灣高雄地方法院刑事第七庭
                                      法  官   曾  淑  娟
右正本證明與原本無異。
如不服本判決，應於判決送達後十日內，向本院提出上訴狀。
                                      書記官   陳  恩  如
中      華      民      國    八十九    年      四      月    二十九    日
刑法第二百十條：
偽造、變造私文書，足以生損害於公眾或他人者，處五年以下有期徒刑。
刑法第二百十一條：
偽造、變造公文書，足以生損害於公眾或他人者，處一年以上七年以下有期徒刑。
刑法第二百十二條：
偽造、變造護照、旅券、特許證及關於品行、能力、服務或其他相類似之證書、介紹
書，足以生損害於公眾或他人者，處一年以下有期徒刑、拘役或三百元以下罰金。
刑法第二百十六條：
行使第二百十條至第二百十五條之文書者，依偽造、變造或登載不實事項或使登載不
實事項之規定處斷。
刑法第三百三十九條第一項：
意圖為自己或第三人不法之所有，以詐術使人將本人或第三人之物交付者，處五年以
下有期徒刑、拘役或科或併科一千元以下罰金。


司法院資訊處製作；財團法人民間司法改革基金會備份。
